【裁判字號】    89,訴,980
【裁判日期】    891013
【裁判案由】    偽造文書
【裁判全文】
臺灣桃園地方法院刑事判決                          八十九年度訴字第九八號
    公  訴  人  臺灣桃園地方法院檢察署檢察官
    被      告  丙○○
    選任辯護人  許明桐律師
                邱鎮北律師
                劉哲睿律師
右列被告因偽造文書案件，經檢察官提起公訴（八十九年度偵字第五九四一號），本
院判決如左︰
    主  文
丙○○行使偽造私文書，足以生損害於他人，處有期徒刑月，緩刑年。
偽造之「八十六年五月九日新竹區中小企業銀行卡通融貸款契約」連帶保證人欄之「
甲○○」署押壹枚、印文壹枚、偽刻之「甲○○」之印章壹枚，均沒收。
    事  實
一、丙○○與甲○○原為夫妻關係，現已離婚。於民國八十三年四月二十五日二人尚
    在婚姻關係存續中，丙○○向新竹區中小企業銀行（嗣已改名為新竹國際商業銀
    行股份有限公司，下稱丁○○○）辦理卡通融貸款契約，經銀行核定貸款額度為
    新台幣（下同）十五萬元，由甲○○擔任該貸款契約之連帶保證人，並由甲○○
親自於該契約書上簽名蓋章。嗣於八十四年五月十六日及八十五年四月二十三日
    前開貸款契約辦理契約更新，更新契約後之借款額度分別為十五萬元及三十萬元
    ，亦均由甲○○親自於更新之契約書中簽名作保。嗣因二人感情生變，丙○○於
    八十六年五月九日再度辦理契約更新，借款額度並提高為五十萬元時，竟未得甲○○之同意並基於意圖為自己不法所有之犯意，委請某不知情之刻印店人員，偽
    刻「甲○○」之印章一枚，並以該偽刻之印章在前開契約書上偽造甲○○之印文
    一枚，復與姓名年籍不詳之人基於共同之犯意聯絡，由該人在契約書中偽簽甲○○之署押一枚，以資偽造屬私文書性質之前開卡通融貸款契約書連帶保證人欄，
    丙○○並將該份貸款契約書提出於丁○○○以行使，使丁○○○承辦人員乙○○
    誤以為甲○○願擔任上開卡通融貸款契約之連帶保證人，而依銀行核保貸款程序
    核撥款項予丙○○，足生損害於甲○○本人及丁○○○。
二、案經被害人甲○○訴由台灣桃園地方法院檢察署檢察官偵查起訴。
    理  由
一、訊據被告丙○○固坦承有於右揭時、地向新竹中小企銀辦理卡通融貸款契約及三
    次更新契約，並均以甲○○為契約之連帶保證人之事實，惟矢口否認有何偽造文
    書之犯行，辯稱：系爭貸款書確經過甲○○同意，印章是甲○○在未離婚前放在
    家中的印章，是甲○○親自交給伊使用，至於是誰簽名的已記不清，而依當時以
    伊之財力亦無須偽造文書冒貸云云。經查右開事實，業據告訴人甲○○於偵審中
    指訴詳確，並有上開八十六年五月九日之卡通融貸款契約書一份在卷可稽。又告
    訴人甲○○於偵審中指稱先前以被告丙○○為債務人，由其擔任連帶保證人之借
    貸契約，其均會親自前往簽名並用印，而除了第一份八十三年四月二十五日之印
    章不同外，餘均以其印鑑章為之，惟系爭之八十六年五月九日之卡通融貸款契約
    ，確非其親自簽名及用印，且該印章與第一份之卡通融貸款契約之印章並不相同
    且非其所有之印章等語屬實，而參諸卷附之前開八十三年四月二十五日、八十四
    年五月十六日、八十五年四月二十三日及八十六年五月九日之卡通融貸款契約書
    及另外亦以被告丙○○為債務人，甲○○為連帶保證人，向丁○○○借貸，金額
    分別為五十萬元及六百五十萬元之借據其中連帶保證人欄之「甲○○」署押及蓋
    用甲○○印章之印文，相互以觀，即以肉眼即可明顯看出前三份契約書及後二份
    借據之「甲○○」簽名筆跡均相同，惟與系爭之八十六年五月九日契約書所簽之
    甲○○署押筆跡不相同，且系爭之八十六年五月九日契約書之「甲○○」印文亦
    顯與其他由被害人甲○○親自前往用印之契約書及借據上所留存之印文顯不相同
    ，此有前揭契約書及借據附卷可資佐憑，足見本件系爭之八十六年五月九日卡通
    融貸款契約書連帶保證人欄之「甲○○」署押及印文確非甲○○親自所簽及用印
    ，殆屬灼然。再者，證人即負責本件系爭契約對保手續之新竹中小企銀東門分行
    職員乙○○於審判中結證稱：「（被告融資貸款契約是由你承辦的嗎？）本件我
    是負責對保」、「（換約時是否還要再徵信及對保？）要，與第一次融資程序相
    同，原則上每次換約還是要再經過連帶保證人對保，非常例外情形，是客戶在本
    行往來很久信用良好，主債務人必須親自先來簽名用印，保證人若不克前來，可
    例外由主債務人將契約帶回給連帶保證人簽名蓋章，事後再用電話向保證人確認
    。」等語明確，是系爭卡通融貸款契約，雖為原契約之換約，然依銀行之正常程
    序仍與第一次融資貸款契約相同，須再經過連帶保證人之同意及對保，始生效力
    ，衡諸常情，八十六年五月九日被告丙○○與甲○○尚在婚姻關係存續中，且甲○○在當時係一家庭主婦並未在外工作，此亦為被告所不否認，被告欲為前開原
    卡通融貸款契約換約時，逕可向當時隨侍在側之告訴人甲○○告知換約情事，而
    由甲○○依循往例共同前往銀行為對保手續，或依銀行例外情形由被告丙○○將
    契約書帶回家中由甲○○親自簽名用印即可，何須捨此途徑不為，而迂迴地由被
    告丙○○代甲○○於系爭契約書上用印，再另行委請他人代簽甲○○之署押之理
    ，況亦顯與告訴人甲○○於歷次同意擔任被告丙○○借貸契約之連帶保證人均會
    親自簽名作保之情有違，益徵被告前開所辯顯係臨訟卸責之詞，不足採信，事證
    明確，被告犯行洵堪認定，應依法論科。
二、核被告丙○○所為，係犯刑法第二百十六條、第二百十條之行使偽造私文書罪、
    第三百三十九條第一項之詐欺取財罪。被告偽造私文書復持以行使，偽造私文書
    之低度行為為高度之行使行為所吸收，不另論罪。又其偽刻印章、偽造印文及偽
    造署押均為偽造私文書之部分行為，亦不另論罪。又所犯上開二罪，有方法結果
    之牽連關係，應從一重之行使偽造私文書罪論處。公訴人雖僅就被告行使偽造私
    文書之犯行提起公訴，然檢察官就犯罪事實一部起訴者，其效力及於全部，本件
    被告詐欺部分之犯罪事實，與前揭論罪科刑之行使偽造私文書部分，有牽連犯之
    關係，已如前述，本院自應就屬於裁判上一罪之詐欺罪部分一併加以裁判，附此
    敘明。爰審酌被告犯罪動機、目的、手段、犯行所生之危害及犯後態度等一切情
    狀，量處如文所示之刑。末查，被告前未曾受有期徒刑以上刑之宣告，有台灣高
    等法院被告全國前案紀錄表存卷可參，素行良好，僅因一時失慮致罹刑章，受本
    次罪刑之宣告，當足收警惕懲儆之效，信無再犯之虞，本院因認對其科處刑以暫
    不執行為適當，爰併諭知緩刑三年，以勵自新。
三、偽造之「八十六年五月九日新竹區中小企業銀行卡通融貸款契約」連帶保證人欄
    之「甲○○」署押一枚及偽造之印文一枚，另偽刻「甲○○」印章一枚，雖未扣
    案惟並無證據證明業已滅失，均應依刑法第二百十九條規定，宣告沒收。
據上論斷，應依刑事訴訟法第二百九十九條第一項前段，刑法第二百十六條、第二百
十條、第三百三十九條第一項、第五十五條、第七十四條第一款、第二百十九條，判
決如主文。
本案經檢察官呂理銘到庭執行職務。
中      華      民      國      八十九      年      十      月    十三  日
                                臺灣桃園地方法院刑事第三庭
                                    法  官  林惠霞
右正本證明與原本無異。
如不服本判決，應於判決送達後十日內向本院提出上訴狀( 應附繕本 )，上訴於
臺灣高等法院。
                                    書記官  陳婉婷
中      華      民      國      八十九      年      十      月    十六  日
附論罪科刑依據之法條：
刑法第二百十條
偽造、變造私文書，足以生損害於公眾或他人者，處五年以下有期徒刑。
刑法第二百十六條
行使第二百十條至第二百十五條之文書者，依偽造、變造文書或登載不實事項或使登
載不實事項之規定處斷。


司法院資訊處製作；財團法人民間司法改革基金會備份。
